【裁判字號】    98,上易,1267
【裁判日期】    980715
【裁判案由】    竊盜
【裁判全文】
臺灣高等法院刑事判決                98年度上易字第1267號
上  訴  人
即  被  告  乙○○
                    （現於臺灣新店戒治所強制戒治中）
上列上訴人因竊盜案件，不服臺灣板橋地方法院97年度易字第
3413號，中華民國98年3月27日第一審判決（起訴案號：臺灣板
橋地方法院檢察署97年度偵字第21508號），提起上訴，本院判
決如下：
    主  文
上訴駁回。
    事實
一、乙○○前因竊盜、偽造文書案件，經臺灣板橋地方法院以88
    年度訴字第670號刑事判決處有期徒刑1年6月、4月，偽造文
    書部份上訴後由本院以88年度上訴字第3102號刑事判決將原
    判決撤銷，改判有期徒刑1年10月，上訴後由最高法院以90
    年度台上字第7621號刑事判決上訴駁回確定，以及因偽造文
    書案件，經臺灣臺北地方法院（下稱臺北地院）以89年度訴
    字第693號刑事判決處有期徒刑2年，上訴後由本院以90年度
    上訴字第1098號刑事判決駁回上訴確定，嗣上開偽造文書等
    罪刑，經本院以92年度聲字第184號刑事裁定定應執行有期
    徒刑3年6月確定；又因施用毒品案件，經臺灣板橋地方法院
    分別以91年度易字第1794號、91年度易字第2284號刑事判決
    處有期徒刑7月、4月確定，嗣上開罪刑，經臺灣板橋地方法
    院以92年度聲字第64號刑事裁定定應執行有期徒刑10月確定
    ；嗣入監接續執行上開罪刑，迨於民國95年5月9日因縮短刑
    期假釋出監，假釋期間付保護管束，且於96年3月13日保護
    管束期滿，假釋未經撤銷，未執行之刑視為已執行完畢。
二、詎其仍不知悔改，猶基於意圖為自己不法所有之犯意，攜帶
    其所有客觀上可為兇器使用之鐵製改造開鎖工具3支及萬能
    鎖2支，於97年7月6日下午4時30分，在臺北縣泰山鄉○○路
    ○段323號前，見甲○○與其男友將車牌號碼4416-HM 號自小
    客車停放在該處而甲○○下車時未將皮包一併攜帶外出，認
    有機可趁，待渠等遠離該車後，其隨即持前開開鎖工具破壞
    該車之窗戶後，竊取甲○○所有放置於該車副駕駛座下方之
    皮包1個（內有甲○○所有之身分證、健保卡、車牌號碼
    BIG-92 7號重型機車之行照、華南銀行金融卡、花旗銀行信
    用卡、第一銀行信用卡、ICASH卡、星巴克隨行卡各1 張、
    汽機車駕駛執照2張、數位相機1台、行動電話2支、現金新
    臺幣〈下同〉300元等物品），得手後隨即騎乘車牌號碼不
    詳之機車離去；嗣於同年月20日晚上8時45分時許，在臺北
    縣板橋市○○街14號前，因其行跡可疑而遭警盤查後，在其
    隨身攜帶的包包內扣得萬能鎖2支、開鎖工具3支（另扣得其
    所有之第一級毒品海洛因2包〈毛重1.13公克〉、第二級毒
    品安非他命6包〈毛重5.81公克〉、電子磅秤1台、針筒3支
    、分裝袋63只，其另涉犯毒品危害防制條例案件由檢察官偵
    辦），且起出上開竊得之甲○○身分證、健保卡、該機車行
    照、ICASH卡、星巴克隨行卡各1張及該駕駛執照2張（業由
    甲○○領回），始查悉上情。
三、案經甲○○訴由臺北縣政府警察局板橋分局報告臺灣板橋地
    方法院檢察署檢察官偵查起訴。
    理  由
壹、程序方面有關證據能力部分：刑事訴訟法第159條第1項雖規
    定，被告以外之人於審判外之言詞或書面陳述，除法律有規
    定外，不得作為證據。惟同法第159條之5明定：「被告以外
    之人於審判外之陳述，雖不符前4條之規定，而經當事人於
    審判程序同意作為證據，法院審酌該言詞陳述或書面陳述作
    成時之情況，認為適當者，亦得為證據。」、「當事人、代
    理人或辯護人於法院調查證據時，知有第159條第1項不得為
    證據之情形，而未於言詞辯論終結前聲明異議者，視為有前
    項之同意。」，其立法理由在於傳聞證據未經當事人之反對
    詰問予以核實，乃排斥其證據能力。惟當事人如放棄對原供
    述人之反對詰問權，於審判程序表示同意該等傳聞證據可作
    為證據，此時，法院除認該傳聞證據欠缺適當性外，自可承
    認其證據能力。又當事人、代理人或辯護人於調查證據時，
    知有刑事訴訟法第159條第1項不得為證據之情形，卻表示「
    對於證據調查無異議」、「沒有意見」等意思，而未於言詞
    辯論終結前聲明異議者，應視為已有將該等傳聞證據採為證
    據之同意，最高法院93年度台上字第3533號、94年度台上字
    第2976號判決亦採同一見解。經查：本案被告乙○○及檢察
    官於原審審判期日，對於下列經原審調查之證據方法，均表
    示對證據能力不爭執，復於審判期日就原審一一提示之前揭
    證據方法於言詞辯論終結前，均亦未就所調查之證據主張有
    刑事訴訟法第159條第1項不得為證據之情形，是參照上開說
    明要旨，本案經調查之證據，均有證據能力，合先敘明。
貳、實體部分：
一、訊據被告乙○○固坦承伊於上開時、地為警查獲，並當場為
    警扣得且起出前開物品之事實，惟矢口否認有何竊盜之犯行
    ，並辯稱：上開扣案物品均是友人小龍交付給伊的云云置辯
    。經查：
(一)、上開事實，業據被告於偵訊時坦承不諱（詳見偵查卷第52、
    54頁），核與證人即被害人甲○○於警詢及原審審理時到庭
    證述（詳見偵查卷第10至11頁、原審卷第116至117、127頁
    反面至128頁）之情節大致相符，並有搜索扣押目錄表1份、
    贓物認領保管單1紙、扣押物品照片8張、臺北縣政府警察局
    板橋分局98年2月27日北縣警板刑字第0980 006700號函暨刑
    事案件報案三聯單影本1份、臺北縣政府警察局新莊分局98
    年3月9日北縣警新偵字第0980009164號函暨臺北縣政府警察
    局新莊分局泰山分駐所陳報單、臺北縣政府警察局新莊分局
    泰山分駐所受理各類案件紀錄表各1紙、被害人甲○○警詢
    筆錄1份、臺北縣政府警察局新莊分局泰山分駐所受理刑事
    案件報案三聯單1紙、失竊手機之型號照片4張、錄影監視器
    翻拍照片及現場照片6張（詳見偵查卷第14至15、24至26頁
    、原審卷第111至121頁）在卷可稽，且有扣案之萬能鎖2支
    及自製開鎖工具3支可證。是被告前開自白核與事實相符，
    足堪採信。故上開事實，洵堪認定。
(二)、至被告於原審97年12月4日準備程序訊問時辯稱：這些東西
    都是丙○○給伊的，是在伊被警查獲當天下午在板橋介壽公
    園交給伊，他說皮包內有照相機、手機、證件，說要給伊，
    看伊用不用得到，伊就收下來，他沒有告訴伊東西來源，伊
    有懷疑這些東西來源有問題，因為伊想要那個照相機，且伊
    知道他常常在竊取東西，他有告訴伊，伊收這些東西沒有給
    他錢，伊拿到這皮包後就把皮包內物品取出就把皮包丟掉，
    因為皮包是來路不明的東西，伊收這些證件沒有打算作什麼
    ；伊偵查中所言不實，因伊怕檢察官把伊送戒治，但檢察官
    並沒有說伊如果不承認就要送戒治，偷東西過程是伊自己想
    的，因為丙○○把包包交給伊時有提到他是如何行竊；丙○○目前在監所，約40幾歲，住八里，有竊盜案件被通緝過及
    施用二級毒品前科云云（詳見原審卷第39、41頁），惟經原
    審依被告聲請傳喚證人丙○○到院，證人丙○○於原審98年
    2月13日審理時具結證稱：我認識被告好幾年，在朋友家施
    用海洛因認識，之後偶而會有聯絡一起見面用藥或一起出去
    玩；我於97年7月6日在臺北縣泰山鄉，本來約朋友在那裡見
    面，看到被害人車子停下來，一男一女下車，看到女生下車
    沒有帶皮包，想說應該放在車上，我就拿我機車上我的螺絲
    起子把後座車門撬開，我看到裡面有一個大的包包，大包包
    內有小皮夾，小皮夾內有幾百元拿走，並發現該大包包內有
    照相機，還有一些證件，所以我把大包包整個拿走，偷完後
    我要去泰山鄉○○路找朋友，騎車在泰山路上遇到被告，我
    問他說我這裡有個包包，裡面有照相機還有證件，問他要不
    要，他說好就給他，現金我自己留著；（問：昨天你提解到
    案，法官問你是否認識被告乙○○，有何意見？）因為我不
    知道阿文本名，所以法官問我時我才說我不認識。（問：為
    何在泰山遇到被告？）被告當時也在騎車，二個人騎車就遇
    到，之後二個人沒有一起離開、一起去朋友家；當時沒有告
    訴被告皮包內有700元；（問：你記得證件姓名？）不知道
    ；（問：相機何型式？）沒有注意，牌子也不記得；（問：
    你偷東西用的螺絲起子現在何處？）因為機車已被警察查扣
    ，是贓車，所以一併不見；（問：當時皮包放在那裡？）後
    座；（問：當時車子停在何處？）不記得；（問：偷東西時
    間？）早上；（問：你是偷到當天就把東西交給被告？）是
    ；被告知道我有竊盜前科；（問：你偷車時有戴安全帽？）
    不記得；（問：包包內財物你有無翻過？）我只有翻一下看
    證件；（問：包內有無手機？）不記得；我記得偷到東西當
    天就交給他，對於他所說的板橋介壽公園我沒有印象；（問
    ：提示扣案萬能鎖開鎖照片，該萬能鎖是誰的？）照片左邊
    數過來第1支及第2支是我的，也就是萬能鎖2支，我忘了為
    什麼會在被告那裡，其他3支不是我的；（問：對被告說這
    些東西都是你的，由你交給他，有何意見？）我是用該萬能
    鎖打開上開汽車偷包包，偷完後放在包包內，一併交給乙○○，因為不記得當時是把工具放在機車上或放在包包內，現
    在提示照片我才想起來，我是當時偷東西怕被發現，所以趕
    快把工具收起來離開，所以就把它放在包包內；（問：你把
    包包交給乙○○時，有無告訴乙○○你是如何偷？）不記得
    ；（問：你偷東西會告訴乙○○你如何偷？）有時會，他沒
    有跟我一起偷過，他會問我東西如何來，我會告訴乙○○東
    西怎麼偷；（問：你行竊時，該車外觀有無遭你破壞？）不
    記得；（問：你如何進入車內竊取包包？）我是用照片所示
    左邊數來第二支萬能鎖及第一支萬能鎖撬開車門鑰匙孔，玻
    璃好像有壞掉，整片裂開，因我是大力撬開，玻璃碎片有掉
    落云云（詳見原審卷第88至93頁），被告於證人丙○○證述
    後又辯稱：丙○○在板橋交給伊，他當時提藥，扣案工具都
    是他交給伊，丙○○先打電話給伊，他問伊人在那裡，伊說
    在板橋介壽公園附近，他才過來，他說有事找伊，他說這些
    東西用不用得上，叫伊收下，伊就收下，當時他沒有告訴伊
    這些東西如何來，伊也沒問，但伊知道他常偷東西，伊心裡
    也知道這些東西是來路不明，伊沒有把包包打開來看，東西
    拿走後各自騎車離開，伊並沒有拿錢或藥給他；不記得丙○○交付給伊包包內有無手機；（問：為何為警查獲時包包內
    沒有手機？）伊拿去賣給朋友，他在做跳蚤市場，手機有2
    支，1支賣800元，賣了1,600元，錢沒有分給丙○○，丙○○是在7月21日下午拿給伊，伊拿到後不久，就跟朋友阿龍
    約在路邊賣給他，阿龍本名伊不知道，相機伊想留著自己用
    ，所以沒有賣云云（詳見原審卷第93至94頁），是證人鄭水
    龍對於行竊過程、交付贓物予被告等細節，核與被害人甲○○、被告所述不一，原審認有再傳喚被害人甲○○及證人丙○○到院，而於原審98年3月13日審理時，在原審尚未開始
    訊問證人甲○○前，證人丙○○主動請求與被告隔離（詳見
    該次審理筆錄第2頁），經原審諭知被告與證人丙○○隔離
    後，證人丙○○具結證稱：（問：上次所言是否實在？）我
    去年在台北看守所才認識乙○○，他有跟我提過他太太、小
    孩還小，放心不下他兒子，所以就要我幫他扛下本案，是在
    97年10月或11月，當時我們都一起在台北看守所集中準備到
    法院開庭時跟我說的，他說要給我三萬元要我扛本案，我因
    父親年紀80幾歲，且因我家人也都沒有來看我，且在所內又
    沒有錢；（問：被告如何跟你說本案？）他說他有用螺絲起
    子把人家車子玻璃敲碎，他拿車裡面的一個大包包，大包包
    裡有小包包，裡面有現金、手機、相機，還有一些證件，叫
    我承認說是我偷的並把這些東西交給他，他收受贓物罪責會
    比較輕；上次開庭時，從法警室爬樓梯上法庭時，他問我有
    沒有收到錢，我說我沒收到，他說他有請他母親寄給我，但
    我都沒有收到，且剛才在樓梯間他還有跟我說他戒治還有三
    個月就出所，出所後會寄錢給我，我跟他說不用，個人做事
    個人擔，當時法警在場，且剛才法警也有叫我們不要再講話
    ，但是否有聽到我們談話內容我不清楚；（問法警：被告二
    人在樓梯間有無交談？法警答：有，講話很小聲，談話內容
    不太清楚，但我有聽到證人丙○○說個人做事個人擔，並叫
    他們不要講話，在法警室時，被告及證人是分開的，因為是
    從不同監所提出來。）我本來不知道他用什麼工具，是法院
    提示照片給我看我才知道，被告本來跟我說他用螺絲起子把
    玻璃敲碎；有告訴我包包位置；被告沒有跟我說好要如何交
    代東西交付情形只說好法院問時要回答東西是我交給他的，
    至於在何時何地交付也沒有說好，且被告有說法院問的問題
    不會回答就說忘記；被告知道我有吸毒前科，在看守所他有
    問我，我有告訴他；上次開完庭後他還是在跟我提這件事，
    且有說會請他母親寄錢給我；被告知道我本名，我跟他說且
    告訴他我住在八里，他問我這一次是何案件，我跟他說是毒
    品竊盜且是通緝到案，我有跟他說我是吸一級毒品海洛因；
    我在北所之前不認識被告；被告第一次叫我扛案件時有教我
    說是在泰山明志路等人，看到被害人二個人下車，一男一女
    ，他教我說看到女的沒有帶皮包，想到說要偷，並沒有教我
    說在泰山明志路；他上次說我是在板橋的路交給他，但我板
    橋的路又不熟。我活動範圍都是在林口、八里，且我都只是
    偷機車、電線，電線拿去變賣，偷機車代步；被告有跟我說
    包包放在哪裡，但我不記得等語（詳見原審卷第126至127、
    128頁），待被告入庭後，於尚未提示證人丙○○上開證述
    情節予被告前，被告於原審訊問時卻改稱：認識丙○○，去
    年年底在台北看守所認識的，因為要一起去板檢開庭，在看
    守所認識，大約是在97年10月、11月左右，他開什麼案件我
    不知道，所以在此之前不認識他；（問：他如何交付扣案物
    品給你？）東西不是他交給我，是小龍（譯音），年約30出
    頭，現在人在那裡我不知道；（問：為何之前說是丙○○交
    付？）因為小龍跟我是好朋友，剛好認識丙○○，他有竊盜
    案件，請他說東西是他交給我的，但東西怎麼偷我並沒有教
    他；（問：他幫你扛案件有何代價？）沒有，只說等我出所
    有能力可以寄錢給他，約幾千元；（問：對證人丙○○及甲○○所言有何意見？〈提示並告以要旨〉）沒有意見，丙○○所言實在，但東西不是我偷的云云（詳見原審卷第128至
    12 8頁反面），隨即遭證人丙○○證稱：你跟我說是你偷的
    等語（詳見原審卷第128頁反面），是衡諸證人丙○○於第
    一次接受原審訊問時所述情節，其對於行竊過程即如何破壞
    車窗、車鎖、被害人甲○○皮包擺放位置、交付前開贓物予
    被告之時間、地點等細節，或與被害人甲○○及被告所述不
    合，或語焉不詳，則證人丙○○上開證述，容有可疑；且參
    酌被告於警詢時供稱：前開扣案之失竊物品是伊於7月上旬
    （約2- 3禮拜前，詳細時間不詳）在泰山鄉○○路市場旁撿
    到的云云（詳見偵查卷第8頁），及於同年月21日偵訊時辯
    稱：伊距今2個星期前在泰山鄉○○路某市場撿到的，皮包
    內有100元、幾張卡片、衛生紙、相機，好像已經被搜過了
    ，裡面亂七八糟，伊就全部帶回家云云（偵查卷第42頁），
    嗣於97年12月4日原審準備程序時始改稱：扣案失竊物品是
    丙○○所交付給伊的云云，是被告與證人丙○○於渠等併同
    提解至法院之機會，徵得證人丙○○同意扛下本案竊盜犯行
    後，由被告為前開辯解之情事，堪以認定屬實，故被告前開
    辯稱：扣案物品是丙○○交付予伊云云，顯不足採信。另被
    告事後又改辯稱：扣案之失竊物品及工具均是友人小龍交付
    予伊的，年約30出頭，現在人在哪裡伊不知道；因為小龍是
    伊好朋友，剛好認識丙○○，他有竊盜前科，請他說東西是
    他交給伊的云云（詳見原審卷第128至129頁），然苟被告欲
    迴護小龍者，何以被告於原審第一次審理時尚供出其將所得
    相機轉賣予友人阿龍？且苟確係小龍為本案竊盜犯行者，何
    以小龍將失竊物品併同行竊工具交予被告收受？此與常情有
    悖。又參酌被告於偵訊時自承：伊用1支小小支類似鑽子尖
    尖的東西，從窗戶壓下去，玻璃窗就破掉等語（詳見偵查卷
    第54頁），核與證人甲○○於原審審理時證稱；副駕駛座車
    窗破掉；車門鎖沒有被破壞等語（詳見原審卷第127頁反面
    ）之情形相符，並有前開現場照片可證，苟被告非於本案竊
    案發生時在場者，其何以對於行竊過程知之甚詳？則被告事
    後辯稱：扣案之失竊物品與工具均係小龍交付予伊云云，顯
    屬卸責之詞，不足採信。
(三)、綜上所述，本案事證已臻明確，被告犯行堪以認定，應予依
    法論科。
二、按刑法第321條第1項第3款之攜帶兇器竊盜罪，係以行為人
    攜帶兇器竊盜為其加重條件，此所謂兇器，其種類並無限制
    ，凡客觀上足對人之生命、身體、安全構成威脅，具有危險
    性之兇器均屬之，且祇須行竊時攜帶此種具有危險性之兇器
    為已足，並不以攜帶之初有行兇之意圖為必要（最高法院79
    年度台上字第5253號判決要旨參照）。是本案扣得之萬能鎖
    2支、開鎖工具3支均係由金屬打造，質地堅硬，為足以殺傷
    人生命、身體之器械，乃屬具有危險性之兇器甚明。故核被
    告所為，係犯刑法第321條第1項第3款之攜帶兇器加重竊盜
    罪。再查，被告有事實欄一所示之科刑記錄在案，此有臺灣
    高等法院被告前案紀錄表1份在卷可證，是其於受有期徒刑
    執行完畢後5年內故意再犯有期徒刑以上之本罪，為累犯，
    應依刑法第47條第1項之規定，加重其刑。
三、原審認被告罪證明確，適用刑法第321條第1項第3款、第47
    條第1項、第38條第1項第2款之規定，及審酌被告素行非佳
    ，已如前述，且正值青壯，卻不思循正途賺取所需，其犯罪
    之動機、目的、手段實屬可議，且所生危害、所得利益非輕
    ，及迄今尚未賠償被害人甲○○所受之損害，以及於本案偵
    審期間勾串證人丙○○，影響司法裁判之正確性，顯見其犯
    後毫無悔意等一切情狀，量處有期徒刑1年6月，以資懲儆。
    扣案之萬能鎖2支及開鎖工具3支，均為被告所有並供其為本
    案犯罪所用之物，爰依刑法第38條第1項第2款之規定，均併
    予宣告沒收。其認事用法及量刑，均無不合，被告上訴意旨
    ，仍執陳詞，否認犯罪，核無理由，其上訴應予駁回。
四、至證人丙○○於98年2月13日審理時具結後前開證述，涉犯
    偽證罪嫌部份，宜由檢察官另為適當處置，併此敘明。
據上論斷，應依刑事訴訟法第368條，判決如主文。
本案經檢察官鄭龍照到庭執行職務。
中    華    民    國    98    年     7    月    15    日
                  刑事第一庭審判長法  官  葉騰瑞
                                  法  官  王炳梁
                                  法  官  莊明彰
以上正本證明與原本無異。
不得上訴。
                                  書記官  吳金來
中    華    民    國    98    年     7    月    15    日
附錄：本案論罪科刑法條全文
中華民國刑法第321 條：
犯竊盜罪而有左列情形之一者，處6 月以上、5 年以下有期徒刑
：
一、於夜間侵入住宅或有人居住之建築物、船艦或隱匿其內而犯
    之者。
二、毀越門扇、牆垣或其他安全設備而犯之者。
三、攜帶兇器而犯之者。
四、結夥三人以上而犯之者。
五、乘火災、水災或其他災害之際而犯之者。
六、在車站或埠頭而犯之者。
前項之未遂犯罰之。


司法院資訊處製作；財團法人民間司法改革基金會備份。
